【裁判字號】    98,交聲,1455
【裁判日期】    990303
【裁判案由】    違反道路交通管理處罰條例聲明異議
【裁判全文】
臺灣桃園地方法院刑事交通事件裁定    98年度交聲字第1455號
原處分機關  交通部公路總局新竹區監理所桃園監理站
異  議  人
即受處分人  甲○○
上列異議人即受處分人因違反道路交通管理處罰條例案件，對於
交通部公路總局新竹區監理所桃園監理站民國98年4 月21日桃監
裁罰字第裁52-A00XKA181號違反道路交通管理事件裁決書所為之
處分（原舉發通知單案號：臺北市政府警察局北市警交字第AA00
XKA181號）聲明異議，本院裁定如下：
    主  文
原處分撤銷。
甲○○不罰
    理  由
一、原處分意旨略以：本件異議人即受處分人（下稱異議人）甲
    ○○於民國97年11月17日晚間8 時28分許，駕駛車牌號碼H6
    －1391號普通自用小客車（以下簡稱系爭普通自用小客車）
    行經臺北市○○○路○段198 號前，因使用註銷之牌照行駛
    ，經舉發單位臺北市警察局交通警察大隊員警以系爭汽車使
    用註銷之牌照行駛為由，依違反道路交通管理處罰條例第12
    條第1 項第4 款之規定掣單舉發，嗣異議人提出申訴，經原
    處分機關函請異議人提供拒不過戶人翁勁松之身分證字號及
    戶籍地址等相關資料以辦理歸責，然因異議人無法提出上開
    資料，原處分機關乃依道路交通管理處罰條例第12條第1 項
    第4 款、第2 項及違反道路交通管理事件統一裁罰基準及處
    理細則（下稱處理細則）第43條、第44條及第67條等規定，
    於98年4 月21日以桃監裁罰字第裁52-A00XKA181號違反道路
    交通管理事件裁決書，裁處異議人罰鍰新臺幣（下同）10,8
    00元，並扣繳牌照在案。
二、聲明異議意指略以：系爭普通自用小客車係異議人之友人翁
    勁松於97年3 、4 月間借用異議人之名義購買並辦理車籍登
    記，嗣因異議人催請翁勁松辦理過戶事宜未果，乃於97年9
    月30日向原處分機關辦理拒不過戶註銷登記，詎原處分機關
    就翁勁松於前揭時、地駕駛使用註銷之牌照之系爭普通自用
    小客車之行為，竟仍以異議人係系爭普通自用小客車之原登
    記所有人為由加以裁罰，實令異議人深感詫異，蓋於異議人
    辦理拒不過戶註銷登記後，原處分機關裁罰之對象應係拒不
    配合辦理過戶之翁勁松，而非異議人，爰依法聲明異議，請
    求撤銷原處分等語。
三、按法院受理交通事件，準用刑事訴訟法之規定，道路交通管
    理處罰條例第89條前段定有明文；是最高法院76年台上字第
    4986號判例「認定犯罪事實所憑之證據，雖不以直接證據為
    限，間接證據亦包括在內，然而無論直接證據或間接證據，
    其為訴訟上之證明，須於通常一般之人均不致有所懷疑，而
    得確信其為真實之程度者，始得據為有罪之認定，倘其證明
    尚未達到此一程度，而有合理之懷疑存在而無從使事實審法
    院得有罪之確信時，即應由法院為諭知被告無罪之判決」所
    揭示刑事訴訟法上法院認定事實之最重要原則之一，即認定
    被告有罪，就該有罪事實不能有任何合理懷疑存在之原則，
    於法院審理行為人違反道路交通管理處罰條例案件時，亦有
    其適用。易言之，法院於審理行為人違反道路交通管理處罰
    條例案件，當踐行完畢調查證據之程序後，為事實之認定時
    ，如就原處分機關所認定之行為人違規之事實仍有合理之訴
    訟上懷疑，而無法百分之百確信行為人確有該當於道路交通
    管理處罰條例各該處罰條文之構成要件事實時，即應依訴訟
    上之待證事實「倘有懷疑，則從被告之利益作解釋」之證據
    法則，作對受處分人有利之認定。又按動產物權之讓與，非
    將動產交付，不生效力，民法第761 條第1 項前段定有明文
    ，是以動產所有權之變動，僅須有讓與合意及交付之要件，
    即生效力，尚非以登記為要件。而汽車既屬動產，則其所有
    權之得喪變更，僅需有讓與合意及交付之要件即生效力，至
    於汽車車籍之登記事項僅為交通行政管理之手續，究與實體
    法上動產所有權之移轉變更無涉，故監理機關因行政管理對
    於汽車所為登記，與真正所有權狀態未必一致，尚不能以此
    作為認定所有權歸屬之唯一依據。
四、經查：
（一）系爭普通自用小客車於前揭時、地確有使用註銷牌照行駛
      之違規事實，有臺北市警察局97年11月19日北市警交字第
      AA00XKA181號舉發違反道路交通管理事件通知單（下稱舉
      發通知單）及交通部公路總局新竹區監理所桃園監理站民
      國98年4 月21日桃監裁罰字第裁52-A00XKA181號違反道路
      交通管理事件裁決書各1 紙附卷可稽（參見本院卷第23頁
      第29頁、第11頁），且為異議人於聲明異議狀內所不爭執
      （參見本院卷第3 頁至5 頁），固堪認定屬實。
（二）異議人確曾登報要求翁勁松辦理系爭機車過戶事宜，並於
      催請翁勁松辦理過戶未果後，即於97年9 月30日至原處分
      機關桃園監理站辦理系爭機車之拒不過戶註銷登記乙情，
      有報紙廣告1 紙（參見本院卷第7 頁）及汽車車輛異動登
      記書1 紙（參見本院卷第7 頁、第13頁、第22頁）附卷可
      據，而衡諸常情，車輛駕駛人為避免造成自己使用車輛之
      不便利，若果非該車輛確已處分而未能完成過戶行政手續
      ，實不可能將自己使用中之車輛註銷，徒增使用之困擾，
      足見異議人辯稱：系爭普通自用小客車係翁勁松借用伊名
      義購買並辦理車籍登記，嗣因伊催請翁勁松辦理過戶事宜
      未果，乃辦理拒不過戶註銷登記等語，並非全然無據，應
      值採信。從而，本件交通違規之違規時間既係於97年11月
      17日，已在異議人97年9 月20日辦理系爭機車拒不過戶註
      銷登記之後，則異議人既已非系爭普通自用小客車之實際
      所有人，自不得對異議人遽以裁罰。況本件經本院依職權
      向玉山銀行桃園分行、保德信國際人壽保險股份有限公司
      調取異議人玉山銀行晶片金融卡申請暨約定書原本及保德
      信國際人壽保險股份有限公司保單原本後，再連同前開載
      有「甲○○」署名之舉發通知單及本院當庭命異議人親簽
      「甲○○」署名20次等原本，經送請內政部警政署刑事警
      察局為筆跡鑑定，法務部調查局遂將上開舉發違反道路交
      通管理事件通知單上「甲○○」筆跡編為甲類筆跡，另將
      異議人當庭筆跡原本1 紙及玉山銀行晶片金融卡申請暨約
      定書原本及保德信國際人壽保險股份有限公司保單原本各
      1 份，其上「甲○○」筆跡編為乙類筆跡後，並以特徵比
      對之方式，認甲類與乙類不相符，有內政部警政署刑事警
      察局99年2 月4 日刑鑑字第0990012355號鑑定書1 份附卷
      可稽，顯見該紙舉發違反道路交通管理事件通知單之「甲
      ○○」之署名，並非由異議人親筆書寫無誤，益見異議人
      陳稱系爭普通自用小客車並非其所使用乙情屬實，是原處
      分機關遽認本件違規仍應歸責於異議人，自不足採。
五、綜上所述，本件異議人既已非系爭普通自用小客車之實際所
    有人，自難認異議人有何使用註銷牌照行駛之違規行為。是
    原處分機關遽以異議人違反道路交通管理處罰條例第12條第
    1 項第4 款、第2 項使用註銷牌照行駛之規定，對於異議人
    加以處罰，於法即屬無據。從而，本件異議人異議經核非無
    理由，應由本院裁定將原處分撤銷，另為異議人不罰之諭知
    ，以資適法。
六、據上論斷，應依道路交通管理處罰條例第87條第2 項、道路
    交通案件處理辦法第20條前段，裁定如主文。
中    華    民    國    99    年    3     月    3     日
                  交通法庭    法  官  石蕙慈
以上正本證明與原本無異。
如不服本裁定，應於裁定送達後5 日內向本院提出抗告狀。
                              書記官  陳亭竹
中    華    民    國    99    年    3     月    5     日

司法院資訊處製作；財團法人民間司法改革基金會備份。
